臺灣高等法院高雄分院刑事判決　　　　 94年度上易字第143號
上　訴　人　臺灣澎湖地方法院檢察署檢察官
上　訴　人
即　被　告　甲○○
選任辯護人　林慶雲律師
選任辯護人　陳裕文律師
選任辯護人　侯勝昌律師
上列上訴人因被告傷害等案件，不服臺灣澎湖地方法院93年度簡
上字第35號中華民國94年1 月11日第一審判決（起訴案號：臺灣
澎湖地方法院檢察署93年度偵字第17號），提起上訴，本院判決
如下：
     主  文
上訴駁回。
甲○○緩刑參年。
     事  實
一、甲○○平日於澎湖縣馬公市○○街23號經營蒜頭生意，乙○
    ○則於大智街27號對面經營魚貨販賣，92年12月10日上午8
    時20分許，因洪妻高玉屏向乙○○購買螺肉懷疑斤兩不足，
    甲○○乃陪同其妻高玉屏至乙○○所經營的魚攤與乙○○理
    論，雙方一言不合發生口角，甲○○竟基於毀損之犯意，以
    腳踢翻乙○○之魚攤，致乙○○所販賣之魚貨有一部分掉落
    地面造成損壞（此部分涉犯毀損罪，已經原審判決確定）。
    甲○○返回大智街23號店面時，乙○○又前往該蒜頭店將甲
    ○○所販賣之蒜頭推倒散落地面，洪某竟基於傷害人身體之
    故意，動手抓住乙○○之腰部，將陳女甩出後著地，致陳女
    受有頭部外傷併腦震盪及左側頭頂部撕裂傷、左側肩部鈍挫
    傷併左側鎖骨粉碎性骨折、左側頂部撕裂傷（3X0.5 公分）
    、左肩淤血腫（5X3 公分）等傷害。
二、案經告訴人乙○○訴由澎湖縣警察局馬公分局報請臺灣澎湖
    地方法院檢察署檢察官聲請簡易判決處刑，臺灣澎湖地方法
    院以簡易判決處刑後，經上訴於管轄之臺灣澎湖地方法院合
    議庭，臺灣澎湖地方法院合議庭認為本案有刑事訴訟法第
    452 條之情形，依法院辦理刑事訴訟簡易程序案件應行注意
    事項第14點，將原判決關於傷害部分撤銷，改依通常程序為
    第一審判決。
     理  由
一、按除被告所犯為死刑、無期徒刑、最輕本刑為3 年以上有期
    徒刑之罪或高等法院管轄第1 審案件者外，於審判程序進行
    中，被告先就被訴事實為有罪之陳述時，審判長得告知被告
    簡式審判程序之旨，並聽取當事人、代理人、辯護人及輔佐
    人之意見後，裁定進行簡式審判程序。刑事訴訟法第273 條
    之1 第1 項定有明文。本件被告涉犯刑法第第277 條第1 項
    之傷害罪，且被告就被訴事實為有罪之陳述，審判長告知被
    告簡式審判程序之旨，並聽取當事人及辯護人之意見後，裁
    定本件進行簡式審判程序。依刑事訴訟法第273 條之2 之規
    定，本件之證據調查，不受同法第159 條第1 項、第161 條
    之2 、第161 條之3 、第163 條之1 及第164 條至第170 條
    規定之限制，先予說明。
二、訊據上訴人即被告甲○○就前揭傷害犯行坦承不諱，且前揭
    被告所涉犯之傷害事實，除經告訴人乙○○指述明確外，並
    有署立澎湖醫院驗傷診斷書、現場照片5 幀、現場平面圖附
    警卷可稽。被告於原審審理中雖另辯稱：「事情發生後，我
    有立即報警並打電話叫救護車，並幫告訴人止血，警員前來
    時我有主動向警員表明自己是肇事者，符合自首之要件」云
    云。然經原審法院傳訊現場處理員警陳天成，其到庭證稱：
    「我當天在北辰市場執行執行交整，有一位歐巴桑跟我說賣
    魚的跟賣蒜頭的人發生糾紛，賣魚的人要去跟賣蒜頭的人理
    論，我迅速過去，有看到攤位上面有魚跟蝦散落，蒜頭攤位
    的蒜頭散落滿地，我到現場時發現告訴人倒在地上，頭部受
    傷，地上還有血跡，被告臉色鐵青站在旁邊，我問他為何發
    生這樣的狀況，是不是你打人，被告還說不是，他說告訴人
    是自己滑倒的。我請另一位同事打電話叫救護車，我幫告訴
    人止血，救護車來了之後，我為了要疏散群眾，有叫被告幫
    忙壓住告訴人的傷口。」等語；又被告所舉證人趙淑娥則於
    原審到庭結證稱：「當天早上我剛炸完油條，要去買鳳梨，
    看到現場有很多人，我看到被告拿衛生紙壓著告訴人的頭，
    臉色鐵青，我問被告是否你家的人？為何會受傷？他說他們
    吵架，一時衝動就打了告訴人，我還告訴他不應該這樣，被
    告並請我幫忙叫救護車，後來我打電話給光明派出所，派出
    所的人告訴我已經有人報案了，我當時在現場有看到警察在
    附近管制交通。」等語。依上開證人所述，被告於案發後警
    員到場處理時，並未立刻向警員表明自己為肇事者，反向警
    員稱係告訴人自行滑倒受傷，且當時亦係警員聞訊自行前往
    處理，並非被告主動報案，救護車則為警員所通知，即便被
    告稍後有受警員指示替告訴人止血，並向路過之證人趙淑娥
    表示自己有打傷告訴人且請趙女代為打電話叫救護車，然被
    告並非向司法警察機關自承犯罪並表示願意接受裁判，揆諸
    最高法院50年台上字第65號判例意旨，被告之行為顯與自首
    之要件不符合，其辯稱該當自首云云自不足採。本件被告罪
    證已很明確，犯行堪以認定。
三、核被告所為，係犯刑法第277 條第1 項之傷害罪。另依被告
    所受之傷「頭部外傷併腦震盪及左側頭頂部撕裂傷、左側肩
    部鈍挫傷併左側鎖骨粉碎性骨折、左側頂部撕裂傷（3X0.5
    公分）、左肩淤血腫（5X3 公分）等傷害。」，經本院函請
    阮綜合醫院鑑定結果，據阮綜合醫院函稱：「告訴人乙○○
    之傷勢至鑑定日期應該痊癒。」，「被害人頭部外傷有引起
    外傷性癲癇的可能，癲癇有痊癒的可能性。」，此有阮綜合
    醫院94年6 月23日函1 份可稽；另告訴人之傷雖有左耳73分
    貝之聽力障礙，有診斷證明書1 份可參，但仍未達於毀敗（
    機能完全喪失效用）之程度；自非屬重傷之程度，併予敘明
    。
四、原審因依刑法第277 條第1 項，罰金罰鍰提高標準條例第1
    條前段之規定，並審酌被告僅因細故，即動手傷害他人，造
    成被害人身體嚴重傷害，至今仍未痊癒，其所使用之手段暴
    力，被害人傷勢非輕、犯後態度不佳等一切情狀，量處有期
    徒刑7 月，認事用法，核無不合，量刑亦屬妥適。檢察官上
    訴意旨，以告訴人已達重傷之程度，被告於行為時應有使人
    受重傷之故意而犯使人受重傷罪，即便退步言之，被告亦應
    令負傷害致重傷之罪責云云，指摘原判決不當。惟本件告訴
    人所受之傷，僅為普通傷害，難認係重傷，已如前述，本院
    又查無其他確切之證據足資證明被告於傷害之初，即有使人
    受重傷之直接或間接故意而未遂，自不構成重傷未遂罪或傷
    害致重傷罪，檢察官上訴為無理由；被告上訴意旨，以原審
    量刑過重，指摘原判決不當，亦無理由；均應予駁回。末查
    被告甲○○前未受有期徒刑以上刑之宣告，有台灣高等法院
    被告前案紀錄表附卷可稽，其受本件偵審程序及科刑判決之
    教訓後，應知警惕而無再犯之虞。且被告於本案審理程序中
    ，已與告訴人成立和解，此有和解筆錄1 份附卷可稽，告訴
    人亦表明願意給予被告自新之機會，本院認被告所受有期徒
    刑之宣告，以暫不執行為適當，併宣告被告緩刑3 年。
五、被告毀損告訴人魚貨涉犯毀損罪部分，已經原審判決確定。
據上論結，應依刑事訴訟法第368 條，刑法第74條第1 款，判決
如主文。
本案經檢察官張金塗到庭執行職務。
中　　華　　民　　國　　94　　年　　8 　　月　　11　　日
            刑事第九庭  審判長法  官  張明松
                              法  官  郭玫利
                              法  官  任森銓
以上正本證明與原本無異。
不得上訴。
中　　華　　民　　國　　94　　年　　8 　　月　　11　　日
                              書記官  蘇恒仁
附錄本判決論罪科刑法條：
刑法第277 條第1 項：
傷害人之身體或健康者，處3 年以下有期徒刑、拘役或1 千元以
下罰金。
